【裁判字號】    96,簡上,24
【裁判日期】    970430
【裁判案由】    損害賠償
【裁判全文】
臺灣高雄地方法院民事判決              96年度簡上字第24號
上  訴  人  全球小客車租賃有限公司
法定代理人  甲○○
訴訟代理人  張賜龍律師
複  代理人  楊林澂律師
被上訴人    乙○○
上列當事人間請求損害賠償事件，上訴人對於本院高雄簡易庭民
國95年12月26日所為第一審簡易判決（95年度雄簡字第3227號）
提起上訴，並於本院為訴之減縮，經本院於97年4 月23日言詞辯
論終結，判決如下：
    主  文
上訴駁回。
第二審訴訟費用由上訴人負擔。
    事 實 及 理 由
一、本件被上訴人未於言詞辯論期日到場，經核無民事訴訟法第
    386 條所列各款之情形，爰依上訴人之聲請，准由其一造辯
    論而為判決。
二、按於第二審程序為訴之變更或追加，非經他造同意，不得為
    之，但有民事訴訟法第255 條第1 項第2 款至第6 款情形，
    不在此限；訴狀送達後，原告不得將原訴變更或追加他訴，
    但減縮應受判決事項之聲明者，不在此限，民事訴訟法第44
    6 條第1 項、第255 條第1 項第3 款分別定有明文。本件上
    訴人提起上訴時，原聲明被上訴人應給付上訴人新台幣（下
    同）138,000 元，及自95年4 月13日起至清償日止，按週年
    利率百分之5 計算之利息，嗣於本院訴訟中減縮聲明為被上
    訴人應給付83,913元，及自95年4 月13日起至清償日止，按
    週年利率百分之5 計算之利息，其減縮部分，經核係屬減縮
    應受判決事項之聲明，揆諸首揭規定，於法有據，合先敘明
    。
三、上訴人主張：訴外人黃明裕於95年2 月21日上午5 時50分許
    ，駕駛上訴人所有車牌號碼XX-3312 號自小客車（下稱系爭
    車輛），沿國道一號高速公路北上車道駛至約358 至359 公
    里處時，適有被上訴人駕駛車牌號碼RM-4718 號自小貨車沿
    國道一號高速公路南下車道駛至該處，因被上訴人疏於注意
    車輛行車前之安全檢查，致該自小貨車左前輪脫落衝向北上
    車道，撞擊系爭車輛造成嚴重毀損，上訴人因而受有支出修
    車費用新臺幣（下同）31851 元及減少營運損失52062 元之
    損害，爰依侵權行為之法律關係，於原審聲明：被上訴人應
    給付上訴人138,000 元，並自95年4 月13日起至清償日止，
    按週年利率百分之5 計算之利息。經原審調查審認後，判決
    上訴人敗訴，上訴人提起本件上訴，並於本院為訴之減縮，
    聲明：（一）原判決關於駁回上訴人後開第二項之訴部分廢
    棄。（二）前開廢棄部分，被上訴人應給付上訴人83,913元
    ，及自95年4 月13日起至清償日止，按週年利率百分之5 計
    算之利息。
四、被上訴人則以：車牌號碼RM-4718 號自小貨車雖係其所有，
    惟其於肇事當時在嘉義縣東石鄉之住所地，自不可能於前揭
    時地駕車撞擊系爭車輛而造成上訴人之損害等語置辯。於原
    審聲明駁回上訴人之訴，並於本院聲明：上訴駁回。
五、兩造不爭執事項：
（一）黃明裕於95年2 月21日上午5 時50分許，駕駛上訴人所有
      之系爭車輛，沿國道一號高速公路北上車道駛至約358 至
      359 公里處時，遭不明物體撞擊，致系爭車輛毀損。
（二）內政部警政署國道公路警察局第五警察隊於95年2 月21日
      上午6 時5 分許，接獲通報被上訴人所有之車牌號碼RM-4
      718 號自小貨車在國道一號高速公路南下359.2 公里處，
      因左前輪斷裂需道路救援。
（三）以上事實有系爭車輛租賃契約書、行照、照片7 張、統一
      發票1 紙、估價單、存證信函、內政部警政署國道公路警
      察局第五警察隊函及附件、通聯紀錄等件在卷可佐。
六、本件爭點為：
（一）上訴人所有系爭車輛之損害是否係遭被上訴人所有之車牌
      號碼RM-4718 號自小貨車輪胎撞擊所致？
（二）被上訴人應否就系爭車輛之損害負賠償責任？如是，被上
      訴人應賠償上訴人之修車費用及營業損失金額若干？
七、本院判斷如下：
（一）按「因故意或過失，不法侵害他人之權利者，負損害賠償
      責任。」民法第184 條第1 項前段定有明文，侵權行為損
      害賠償請求權，須行為人有故意或過失行為、不法侵害他
      人權利及被害人之損害與行為人之故意或過失行為間有相
      當之因果關係始得成立。又當事人主張有利於己之事實者
      ，就其事實有舉證之責任，民事訴訟法第277 條前段亦有
      明文。本件上訴人主張系爭車輛之毀損，係因被上訴人所
      駕駛之車牌號碼RM-4718 號自小貨車左前輪脫落衝向北上
      車道撞擊系爭車輛，致其受有損害，因被上訴人否認，故
      上訴人自應就被上訴人有過失侵害其權利之行為負證明之
      責。
（二）上訴人雖提出租賃定型化契約書、行車執照、車損照片、
      估價單及統一發票等件為證，並有內政部警政署國道公路
      警察局第五警察隊95年7 月13日公警五交字第0950503932
      號函在卷可稽，惟上開證據，均僅能證明訴外人黃明裕於
      上揭時、地，駕駛上訴人所有系爭車輛行經國道一號高速
      公路北向358 公里處，撞擊不明物體，造成系爭車輛損壞
      之事實，並無法證明系爭車輛損壞係因被上訴人所致之事
      實。
（三）又被上訴人所有車牌號碼RM-4718 號自小貨車，於95年2
      月21日6 時2 分許，在國道一號高速公路南下359 公里20
      0 公尺處，因左前輪胎脫落停於路肩，經駕駛請求協助聯
      絡拖吊車輛，由執行巡邏勤務員警協助通報勤務指揮中心
      代轉南區交控處理等情，固有內政部警政署國道公路警察
      局第五警察隊95年7 月13日公警五交字第0950503932號函
      檢附之工作紀錄簿、無線電通訊連絡紀錄等在卷足稽，而
      被上訴人對於上開車牌號碼RM-4718 號自小貨車登記為其
      所有亦不爭執，惟依國道公路警察局第五警察隊上開函文
      所載，當時執行巡邏勤務員警係於95年2 月21日6 時2 分
      許，在國道一號高速公路南下359 公里200 公尺處，發現
      車牌號碼RM-4718 號自小貨車左前輪胎脫落停於路肩，而
      本件上訴人所有系爭車輛則係於同日5 時45分許，在國道
      一號高速公路北向358 公里處撞擊不明物體，則上訴人主
      張系爭車輛撞擊不明物體與被上訴人所有上開自小貨車經
      警發現左前輪脫落間之時間相距已達17分鐘之久、二者之
      地點亦距離逾1 公里，衡之常情，且以高速公路上行車之
      速度觀之，實難認系爭車輛係因被上訴人所有上開自小貨
      車左前輪脫落衝向北上車道撞擊而造成毀損。
（四）再依上訴人主張系爭車輛係單純因不明物體撞擊而遭損害
      ，並非因不明物體撞擊而又引發其他撞擊等情，則以卷附
      照片、估價單等觀之，系爭車輛車頭毀損嚴重之情，殊難
      想像僅係因一個輪胎所致，益徵系爭車輛之損害應非被上
      訴人所有自小貨車所造成。
（五）況縱認系爭車輛之損害與被上訴人所有自小貨車有關，然
      被上訴人亦否認於前揭時地駕駛該自小貨車，則衡諸現今
      社會上普遍可見汽車駕駛人並非為汽車所有人之情形，而
      上訴人復未能提出其他證據舉證證明當時駕駛該自小貨車
      者即為被上訴人，自難徒以被上訴人為該自小貨車之所有
      人，即遽為被上訴人即係於上揭時、地駕駛該自小貨車而
      致左前輪脫落之認定。
（六）上訴人既無法證明系爭車輛之損害係因被上訴人所有自小
      貨車造成，則上訴人所稱被上訴人對該自小貨車未盡行車
      前檢查與維修義務，即與本件侵權行為尚無關聯。況上訴
      人亦無提出任何證據佐證被上訴人所有自小貨車左前輪脫
      落係因行車前疏於檢查、維修保養所致，是尚難以此為不
      利於被上訴人之認定，而遽認被上訴人應對上訴人負損害
      賠償責任。
（七）此外，上訴人並未再舉證證明被上訴人有何過失侵害其權
      利，致系爭車輛受損之情事。準此，被上訴人既未造成系
      爭車輛之損害，對上訴人自不構成侵權行為。
（八）上訴人主張修復系爭車輛之費用、營運損失合計83,913元
      ，請求被上訴人如數賠償云云，固舉系爭車輛租賃契約書
      、行照、照片、統一發票、估價單等為證，惟查系爭車輛
      之損壞並非被上訴人駕駛自小貨車所致，暨被上訴人對上
      訴人不構成侵權行為等情，業如前述。從而，上訴人既無
      從證明被上訴人確有損壞系爭車輛之情事，則其請求被上
      訴人賠償上開金額，自屬無據。
八、綜上所述，上訴人既無法證明被上訴人有何侵權行為，則其
    本於民法第184 條第1 項前段之侵權行為損害賠償法律關係
    ，請求被上訴人給付83,913元及其遲延利息，即無理由，原
    審就上開部分為上訴人敗訴之判決，核無違誤，上訴意旨指
    摘原判決此部分不當，求予廢棄改判，為無理由，應予駁回
    。
九、本件判決基礎已臻明確，兩造其餘攻擊防禦方法及訴訟資料
    ，經本院斟酌後，核與判決結果不生影響，爰不逐一論述，
    併此敘明。
十、據上論結，本件上訴為無理由，依民事訴訟法第436 條之1
    第3 項、第449 條第1 項、第385 條第1 項前段、第78條、
    第463條，判決如主文。
中    華    民    國    97    年    4     月    30    日
                     民事鳳山分庭審判長法  官  楊富強
                                       法  官   呂憲雄
                                       法  官   林意芳
上正本係照原本作成。
本判決不得上訴。
中    華    民    國    97    年    4     月    30    日
                                       書記官  陸艷娣


司法院資訊處製作；財團法人民間司法改革基金會備份。
